行　政　法　院　判　決　　　　　　　　　　　　　八十七年度判字第一三六一號
　　原　　　告　雲林縣崙背鄉農會
　　代　表　人　甲○○
　　被　　　告　雲林縣稅捐稽徵處
右當事人間因營業稅事件，原告不服財政部中華民國八十六年九月四日台財訴第00
0000000號再訴願決定，提起行政訴訟。本院判決如左︰
　　主  文
原告之訴駁回。
　　事  實
緣原告於民國八十四年九月－十月、十一－十二月及八十五年一－二月進口貨物（牧
草），其金額分別為新台幣（以下同）一、九二七、六○七元，三、四三九、三七四
元及三、○五一、五九九元，合計八、四一八、五八○元。因其業務經營另有代售統
一發票手續費收入，應依營業稅法規定報繳營業稅而屬兼營營業人性質，本件進口貨
物之牧草於進口時未由海關代徵營業稅，原告亦未依「兼營營業人營業稅額計算辦法
」第五條規定自行報繳，經被告所屬虎尾分處發現通知其自行補繳，惟原告未補繳，
被告所屬虎尾分處乃核定發單補徵營業稅三五八、九○九元。原告不服，申請復查，
被告於八十五年八月三日作成復查決定，並於八十五年八月六日合法送達原告，原告
於八十五年八月二十六日以被告逾二個月期限未作成復查決定為理由之一，逕提訴願
。訴願決定機關以原告逕提起訴願，係在上述復查決定收受之後，自無逕提訴願之適
用，乃從實體審理駁回其訴願，原告復提起再訴願，遞遭決定駁回，遂提起行政訴訟
。茲摘兩造訴辯意旨如次：
原告起訴意旨及補充理由略謂：一、農會辦理牧草進口供銷、運銷會員，係純為服務
會員之業務，並依農會法等所賦予之法定任務經營，免徵營業稅，法源、法理甚明：
(一)就法源依據而論：１、依鈞院五十九年度判字第一○五號判例各級農會本身經營之
業務免納營業稅。農會依農會法第四條第一項第九款農業生產資材之進口、加工製造
、配售及會員生活用品之供銷，任務規定經營牧草進口供銷會員完全是依法經營業務
，並無超出法定業務範圍，免徵營業稅。２、行政院台四二內字第三六○三號釋示農
會為公益社團法人各稅捐加以減免；又行政院六十二年八月二十三日第一三三八次院
會決議：農會依法舉辦服務會員之事業得免徵所得稅及營業稅。及行政院八十五年一
月二十二日台八十五財○二一九五號函財政部參酌有關單位意見，指農會尚無從辦理
徵稅事宜。３、八十四年一月十八日修正公布之營業稅法第八條第一項第十九款：飼
料、及未經加工之生鮮農、林、漁、牧產物、副產物，免徵營業稅，並經財政部八十
四年二月二十三日台財稅第八四一六○七五三八號函釋牧草為未經加工之農產物免徵
營業稅。４、農會法第四條規定舉辦事業之免稅部分參照農業發展條例及合作社法有
關規定，在合作社法第七條規定有免徵營業稅，農會得參照為免徵。５、農業發展條
例第三十四條對共同供銷、運銷之獎勵規定甚明。且共同供銷是指從進貨到銷售連成
事實而論，包括貨品之來源以迄銷售會員之一連貫行為，方可成立共同供銷。６、農
會事業之免稅，農會法第四條第二項已有明定；農會法施行細則第十條並據以授權由
中央主管機關會商財政主管機關訂定其免稅範圍；故中央主管機關依農會法施行細則
第十條規定訂定之，農會事業之免稅範圍，屬農會事業免稅之特別法。此亦有中央主
管機關內政部台內社字第八五二九九八號函指關於農會舉辦事業之免稅，查行政院
秘書長八十五年二月七日台八十五財字第○四一二八號函釋規定，在免稅範圍未經內
政部訂定前農、漁會事業尚無從辦理徵稅事宜。故本案應無從向原告辦理徵進口營業
稅事宜。７、財政部八十六年三月十七日台財稅第八六○一○四七五一號函釋：農會
事業之免稅範圍為農會依農會法第四條第一項舉辦事業所經營銷售與會員之貨物或勞
務或政府委託其代辦之業務，免徵營業稅；然本會進口牧草供銷會員完全是依據農會
法第四條第一項第九款之規定經營農業生產資材（牧草）之進口直接供銷於會員（酪
農）完全符合財政部上開函釋免徵營業稅之規定。遺憾的是地方稽徵機關無於前開
財政部函釋及農業發展條例第三十四條規定。規範事實之一貫性法規，而一再辯稱進
口或銷售之規範要件不同以混淆事態，硬是把單一條文規範事件由一分為二，造成法
規適用之紛擾實令人不解。(二)就立法精神而言：按憲法第一百五十三條國家為改善農
民之生活，增進其生產技能，應制定保護農民之法律，實施保護農民之政策。明示國
家負有保障農民生存及提升其生活水準之義務。所以無論是農會法或農業發展條例，
其宗旨均屬憲法所賦于保護農民之法律。其在立法之初工商業急速發達，相形於農業
，考量農業之弱勢及結構之特殊極需立法善加保護，因而產生諸保護條款。此前立法
委員蔡友土先生參與全程之立法工作，最是清楚各法也最徹底瞭解其立法之意旨。有
蔡前立委有關本案之書函說明可證。(三)從信賴保護原則而言：１、行政院台四二內字
第三六○三號已釋明農會為公益社團法人各項稅捐加以減免。２、行政院六十二年八
月二十三日第一三三八次院會決議農會依法舉辦服務會員之事業得免徵所得稅及營業
稅。３、行政院八十五年一月二十二日台八十五財○二一九五號函財政部參酌有關意
見，指農會尚無從辦理徵稅事宜。４、農會法參照合作社法第七條得免徵營業稅規定
。５、內政部台內社字第八五一一九九八號函，指本案應無從向原告辦理徵進口營
業稅事宜。及行政院秘書長八十五年二月七日台八十五財字第○四一二八號函釋規定
，在免稅範圍未經內政部訂定前，農漁會事業尚無從辦理徵稅事宜。本免稅範圍經內
政部於民國八十六年三月訂定公佈實施。６、對於海關或稽徵單位等行政機關之長期
不作為已產生之信賴。針對原告辦理牧草進口供銷之營業稅。徵否，雖尚系爭之中，
然查全國尚不乏有辦理牧草進口之農會、合作社等團體，長久以來均未被海關代徵營
業稅亦未由稽徵單位課徵營業稅。歷久各農會、合作社均已深信免徵營業稅為常規。
佑勿憶測系爭之最後結論為何。對於行政機關之長期不作為及上陳之各點，善意之行
為人對之已產生不可磨滅之信賴。二、憲法第十九條規定：人民有依法律納稅之義務
，係指人民僅依法律所定之納稅主體、稅目、稅率、納稅方法及租稅減免項目而負繳
納義務或減免繳納之優惠，既以法律明定減免之租稅項目，自不得以命令作不同之規
定，否則即屬違反租稅法律主義，司法院大法官會議迭有解釋可循。所稱法律依中央
法規標準法之規定，係指經立法院通過，總統公布之法律、條例或通則，是以租稅法
律，除稅法外，其他法律就租稅徵免之規定，仍應包括在內。原告依農業發展條例享
有之免稅權益，被告僅持行政函釋即加以否定，顯已違反首揭租稅法律主義原則。三
、憲法第一百五十三條明定，國家為改良農民之生活、增進其生產技能，應制定保護
農民之法律，實施保護農民之政策、明確揭示國家負有保障農民生存及提升其生活水
準之義務。農業發展條例係為加速農業發展，促進農業產銷、增加農民所得、提高農
民生活水準而制定，此由該條例第一條立法宗旨可稽。為達成前揭目的，乃有積極獎
勵農民擴大規模農業生產、農產品保證價格收購、設立農民團體協助農民產銷，減免
各種稅捐負擔、及消極禁止農地細分及移轉為共有之政策，要均為促進農業發展之重
要方法。同條例第三十一條前段、第三十四條，農會法第四條第一項第九款、第二項
之規定以及營業稅法八十四年八月修正第八條第一項第十九款條文，將原『對人免稅
』之規定：「農民銷售其收獲之農、林、漁、牧產物、副產物．．．」；變更為「飼
料及未經加工之生鮮農、林、漁、牧產物、副產物」即採『對物免稅』並將「飼料」
納入免稅範圍，亦當係配合加速發展農業政策所修訂。上列租稅優惠之措施，其目的
無非在於藉稅捐之減免，降低農業生產及銷售成本，以保障農民生存、並穩定物價，
讓全國消費者同蒙其利，此就上開各法條綜合對照觀之、事理至明。按原告係依農會
法組成之農民團體，辦理會員所需牧草進口供銷業務，原即有農業發展條例第三十四
條免徵營業稅之適用，被告引用營業稅法第九條規定，認進口牧草非屬免徵營業稅範
圍。並逾越權限對非其主管之農業發展條例第三十四條免稅範圍加以限縮解釋，指稱
該條文所稱免稅，係僅免國內「銷售階段」並非「進口階段」之免稅，誠以函釋創設
法律所無之限制，橫加剝奪原告依法享有之租稅優惠權利，明顯牴觸憲法獎勵農業及
保障農民之旨意，彰彰明甚。四、查原告所辦理之牧草進口供銷業務，依據行政院農
業委員會八十六年七月三日八六農企字第八六一三二○○七號函復財政部：查農業發
展條例．．．而所謂供銷業務，無論從各種農民團體業務之範圍、種類及沿革，以及
本條例相關之農會法、合作社法及營業稅法等法規，觀之，均應將本案所述農業生產
資材之「共同採購」，包括在內。及八十六年七月九日八六農企字第八六一三○九二
六號函財政部：查．．．其社員所經營之牧草進口業務，應為「共同供銷」業務，故
本會認為應有本條例第三十四條免徵營業稅規定之適用。惟據來函所述，貴管稅捐稽
徵機關於八十五年十二月發單予以課徵營業稅，引起訴願之程序．．．請貴部就此一
案件，重予釋復。就前後兩件函釋文義中，見農業主管機關已明確肯認原告所辦理之
進口牧草業務，有免徵營業稅之適用，並對稅捐機關補稅作法，持不以為然立場，要
求財政部重新解釋，至為彰明。按農業發展條例係為保障農業而特別制定，為現今國
內農業政策執行之最高準據，故向有「農業憲法」之稱，其以農民及農民團體為特定
適用對象，自應立於特別法之位階，而營業稅法則以普通一般人為適用對象，當僅屬
普通法位階，應無疑義。準此農民團體經營供銷業務，農業發展條例既有法條明文規
定，免徵營業稅，依前揭「特別法優於普通法」之法律適用原則，自應優先適用，從
而排除營業稅法之規定乃屬當然。財政部並非農業主管機關，自無對農業發展條例等
之文義加以恣意闡釋之權限，被告援引為論據之財政部函釋，已有違依法行政之重大
瑕疵，豈可採信。五、本案系爭關鍵，在於財政部所稱「銷售免稅」與農業發展條例
所稱「免徵營業稅」兩者效果是否相同﹖易言之營業稅法修正後，所謂免稅措施，是
否可構成農業發展條例相同之免稅實益，從而達成本條例藉免徵營業稅，加速發展農
業之立法目的。查營業稅法於民國七十四年十一月十五日修正前（以下簡稱舊法），
係採「累積型轉手稅」方式，針對營利事業之「銷售總額」課稅；修正後之營業稅法
（以下簡稱新法），係採「加值型營業稅」方式，針對營業人「進、銷項差額課稅」
，兩者課稅基礎迥然不同。舊法所稱免稅係就銷售總額應納之營業稅全部免除，故免
稅營業人自始至終皆無營業稅負擔，充分享有免納租稅之實質優惠；惟新法所稱免稅
，係僅免銷售階段之銷項營業稅，而銷售前因進貨已繳納之進項營業稅，因新法第十
九條第二項規定不得申請退還，故免稅營業人實際上有營業稅之負擔，並非全部免
徵。是以衡量有無營業稅之負擔，取決於進貨時所繳納之營業稅是否可退還而免除，
不在銷售時是否免稅。準此新、舊法雖同稱免徵營業稅，但兩者之差距已非道里可計
。原告若照被告之解釋，依新法第八條第一項第十一款規定僅銷售會員時免稅，進口
時所納之營業稅不予退還，豈有免稅實益﹖次查舊法係針對中華民國境內營利事業之
營業總額課稅，進口貨物並未列入課徵營業稅之範圍，農業發展條例於民國六十三年
九月三日頒布，立法目的既在減輕農業經營成本，是該條例第三十四條所謂辦理供銷
業務免徵營業稅，依條文文義可知當指免徵供銷業務過程所發生之全部營業稅、並非
財政部之解釋，進口不免，僅免銷售階段營業稅之內涵至為灼然。況縱有進口營業稅
；銷售營業稅之分，其本質仍係營業稅之一環，同條例既明文規定供銷業務免徵營業
稅，進口營業稅之免徵當然包括在內何庸置疑﹖解釋法律文字應與立法目的並重，以
探求法律真正意旨，並應顧及整個法體系，不得斷章取義。原告進口牧草業務既經有
權解釋機關就立法目的闡釋符合免徵營業稅之規定，財政部之解釋自顯違法治國法律
優越原則，再者，中央法規標準法第十六條所明示特別法優於普通法之適用原則已於
條文後段特別指明，縱使普通法事後修正，仍不得排除特別法之適用。準此農業發展
條例第三十四條免徵營業稅之條文既為特別法原告自有權優先適用，縱營業稅法修正
後，將計算方式改變，亦不能任意加以排除原告之既得免稅權利，被告豈可，以一紙
違法行政函釋任意剝奪。六、誠實信用與信賴保護原則不僅於私法關係上有其適用，
有關一切權利之行使與義務之行使均應遵守此一原則，此為今日之法例及學說所承認
，我國行政程序法草案已將之納入明文規定。大院七十六年判字第一四七四號判決亦
明載：「公法上之爭訟，應有信賴保護原則之適用，亦即當事人信賴行政機關之決定
存在，已就其生活關係有適當之安排者必須予以保護或給予合理之補償」。租稅法為
行政法之一環，租稅法律關係乃足國家以公權力來侵害人民之財產權，自應受誠信
與信賴保護原則之制約。準此稅捐機關所為之承諾，課稅事實認定或法令解釋上規定
之表示及在應可期待有所表示或作為的情形下，沈默或不作為，因而使善意之納稅義
務人對之產生信賴、並基於此信賴而進行無法回復之財產上處置，稅捐機關即應受該
先前行為之拘束，不得出爾反爾溯及既往的為與其先前行為相反之處分，否則其處分
即因違反誠信原則及信賴保護原則，而有違法之瑕疵。按原告為依據農會法組成之農
會組織，經營業務向受財稅機關認定有免稅之適用，自民國八十年間起因辦理供銷業
務之需要，自國外進口牧草供銷會員使用，海關迄未依營業稅法第四十一條規定，於
原告進口貨物時，行使代徵營業稅之職權。且原告銷售牧草後每兩個月依營業稅法第
三十五條規定，填具營業人銷售額與稅額申報書向被告申報在案，並將進口牧草金額
填列該表「進口貨物之免稅貨物」欄內直至民國八十五年十二月止；原告皆如此申報
；被告收件審核後並未退件或要求原告更正，迄至八十六年三月十五日被告始於審核
八十六年一至二月當期申報之申報書時將原告申報之進口貨物金額由「免稅貨物」欄
刪除改列「其他貨物」欄，並要求原告嗣後應依此方式申報迄今。縱觀本案營業稅核
課過程，原告已善盡租稅協力義務，並無任何過失可言，被告既為營業稅稽徵機關，
自負有指導營業人營業稅申報、審核之責，設若原告進口牧草依法應課徵營業稅，被
告當應本於職權通知進口海關代徵、並即通知原告依法繳納，甚或可於原告向其申報
營業人銷售額與稅額申報書時，依法核課稅額。被告自始至終並未依前述方式行使權
職；致有系爭營業稅額之產生，至為明顯。被告之長期不作為，怠於行使職權，致原
告對之產生信賴，而為難以回復財產上之處置，被告之過失豈容推卸。被告答辯狀中
以「本處虎尾分處自始至終亦未作任何與稅法相反之意思通知或行政行為」為其過失
辯解，並將系爭營業稅之產生認定純係原告誤解法令所致，實乃敷衍塞責，空言強辯
。按原告之業務依前引農業發展條例本有免徵營業稅之優惠，設若被告之法律見解有
異，當依法應及早行使課稅權，促使原告注意，此時原告自可依法申請有權機關解釋
，俟應否課稅確定後再辦理進口牧草業務，或本於自身有利之計算，以加計五營業
稅後之成本，估算是否值得經營，更甚可於比較銷售時應稅有利，免稅不利之情況下
，依營業稅法第八條第二項之規定向財政部放棄適用免稅之規定；當不致發生本案營
業稅課徵與否之爭執。按被告自始即認定原告進口牧草供銷業務，屬免課徵營業稅之
範圍，是以並未對原告之申報營業稅案件作否准之通知，何故迄今，始以課稅本位主
義立場解釋法令，藉以掩飾其長期不作為之過失，惟此時原告本可行使之租稅申請解
釋權，放棄免稅申請權及將稅捐轉嫁會員之利益均已因時間之經過而喪失；所造成之
損害難以回復，易言之，原告之行為全為被告之長期不作為之表示而引發，兩者之間
具有相當因果關係；被告其後所作之課補稅處分，自有違誠信原則及信賴保護原則，
不容置疑。七、被告之虎尾分處於民國八十四年八月十六日八四虎分稅一字第○一四
一○二號函崙背鄉農會主旨：「貴會為專營免稅營業人、進口貨物依．．．由海關代
徵營業稅」。指定原告屬「專營免稅營業人」供原告遵循，陷原告深信營業稅之徵免
繫於海關之代徵與否而定。嗣原告提起行政訴訟，被告答辯狀卻推翻前函改稱原告為
「兼營營業人」，並辯稱「本處虎尾分處自始迄今未作任何與稅法相反意思通知或行
政行為」，就前述對照可知被告之行政作為，前後不一，使人無所遵循，致原告對之
產生難以回復財產上之處置，其過失豈容推卸。八、請撤銷原處分及一再訴願決定等
語。
被告答辯意旨略謂︰一、依營業稅法第一條規定及財政部七十五年十一月十三日台財
稅第七五六二二八七號函釋，對「進口」貨物明定應課徵營業稅，再者財政部八十五
年五月六日台財稅第八五一九○四二○四號函示，亦對本案原告前八十五年四月十三
日崙農供字第○九五三號函向內政部請示「牧草進口是否免徵營業稅」，並對原告所
爰引之內政部八十五年四月二十二日台內社字第八五一一九九八號核覆內容不表同
意，揭示甚明。又行政院秘書長八十五年二月七日台八十五財稅字第○二一九五號函
釋，係在討論修正「教育文化公益慈善機關或團體免徵所得稅適用標準」一案，故行
政院於意見表「二有關農、漁會事業之免稅，自應依免稅範圍規定辦理，則在該免稅
範圍未經內政部訂定前，農、漁會事業尚無從辦理徵稅事宜．．．。」乃指所得稅之
徵課問題，與營業稅之徵課無關。至原告所執農業發展條例第三十四條－農民或農民
團體辦理共同「供銷」、「運銷」，直接供應工廠或出口外銷者，視同批發市場第一
次交易，免徵印花稅及營業稅。營業稅法第八條第十一款－農會．．．依法經營「銷
售」與會員之貨物或勞務及政府委託其代辦之業務免徵營業稅；同條第十九款－銷售
飼料及未經加工之生鮮農、林、漁、牧產物、副產物免徵營業稅，為屬銷售階段之免
稅規定。與前述所言相較，茲一者規定「進口貨物應稅」，一者規定「銷售貨物或勞
務免稅」，兩者規範徵免要件並不同。另財政部八十六年三月十七日台財稅第八六○
一○四七五一號函發布「農會依農會法第四條第一項所定任務舉辦之事業免稅範圍」
三農會依農會法第四條第一項舉辦事業所經營「銷售」與會員之貨物或勞務、或政府
委託其代辦之業務，免徵營業稅，其範圍僅止於銷售階段之免稅，文義甚明，原告將
之擴大至進口階段亦免稅，顯係對法令誤解所致。二、查營業人進口貨物課徵營業稅
適用之相關規定如營業稅法第一條、第八條第一項第十一款、第九條、第四十一條、
第五十一條自七十五年四月一日實施新制營業稅迄今並未予以修改（其中五十一條只
修改處罰倍數）已達十一年之久。另查被告所屬虎尾分處於八十四年八月七日即已發
函輔導原告「貴農會進口貨物直接供應會員，營業稅海關並無代徵，亦未繳納，請速
自動補繳，以免受罰」未果，旋於同年月二十三日及二十四日以掛號寄送八十三年一
月至八十四年六月營業稅繳款書，且經原告提出復查申請在案。而原告於後續之八十
四年九－十、十一－十二月及八十五年一－二月營業稅申報仍未依照輔導，又將之列
入「進口免稅貨物欄」，未依規定繳納營業稅。焉可歸責於行政機關之長期不作為。
又所謂信賴保護原則，係指本於法之安定性，人民因信賴行政行為（含一般行政處分
、授益行政處分、特定行為或作為．．．）所生之損害應予保護而言。原告既係屬兼
營營業人，營業稅法第四十一條第二項但書及兼營營業人營業稅計算辦法皆已明定其
進口貨物，應如何報繳營業稅；而被告所屬虎尾分處自始迄今亦未作任何與稅法相反
之意思通知或行政行為，故其所述純係原告解讀法令之錯誤，要無信賴原則之適用。
三、綜上論結，原告之訴應認為無理由，請依法駁回原告之訴等語。
　　理  由
按「在中華民國境內銷售貨物或勞務及進口貨物均應依本法規定課徵營業稅。」「貨
物進口時應徵之營業稅由海關代徵之．．．」，為營業稅法第一條、第四十一條第一
項前段所明定。又進口貨物免徵營業稅，營業稅法第九條明定限於下列事項：「(1)營
業稅法第七條第一項第六款及第八條第一項第三十款之貨物。(2)關稅法第二十六條規
定之貨物。但．．．。(3)本國之古物。」再「農會自國外進口或在國內購買生產資材
及生活日常用品等貨物，現行稅法尚無免徵營業稅之規定。」、「該農會進口之牧草
非屬營業稅法第九條規定得免徵進口營業稅之貨物，因此除該農會屬依營業稅法第四
章第一節規定計算稅額之營業人外，其進口牧草尚無免徵進口營業稅規定之適用。．
．．」亦為財政部七十五年十一月十三日台財稅第七五六二二八七號函及八十五年五
月六日台財稅第八五一九○四二○四號函所釋示。查本件原告於八十四年九月－十月
、十一－十二月及八十五年一－二月進口貨物（牧草），其金額分別為一、九二七、
六○七元，三、四三九、三七四元及三、○五一、五九九元，合計八、四一八、五八
○元。因其業務經營另有代售統一發票手續費收入，依財政部八十四年四月十二日台
財稅第八四一六一六○八一號函釋應依營業稅法規定報繳營業稅而屬於兼營營業人性
質。原告雖已依營業稅法第四十一條第二項但書授權訂定之兼營營業人稅額計算辦法
第五條規定申報該進口貨物金額，惟其中部分進口金額既未經海關代徵營業稅，亦未
自行補繳；被告乃依據原告申報之「營業人銷售額與稅額申報書」等記載資料核定補
徵營業稅計三五八、九○九元。原告不服，循序提起行政訴訟。主張：本件原告進口
貨物之牧草，依本院五十九年度判字第一○五號判例，農業發展條例第三十四條、營
業稅法第八條第十九款、農會法第四條、合作社法第七條及內政部八十五年四月二十
二日台（八五）內社字第八五一一九九八號函引據行政院秘書長八十五年二月七日台
八五財字第○四一二八號函釋，均應免徵營業稅，且原告自八十年度進口系爭貨物之
牧草多年，被告均未命原告補繳營業稅，基於誠信及信賴保護原則以及憲法對農民之
保護政策，自不應以命令解釋法律命原告補繳系爭營業稅云云。然按「各級農會本身
經營之業務，得比照營業稅法第七條第九款規定『依法經營之合作社』免納營業稅，
如超出農會法令業務範圍或接受委託業務而與一般營業機構之營利業務相同者，仍應
依法課稅。」此為本院五十九年度判字第一○五號判例全文。而農會依農業發展條例
第三十四條、農會法第四條、合作社法第七條及內政部八十五年四月二十二日台（八
五）內社字第八五一一九九八號函引據行政院秘書長八十五年二月七日台八十五財字
第○四一二八號函釋以及營業稅法第八條第十九款均係指「各級農會本身經營之業務
」方得比照營業稅法第七條第九款免納營業稅。本件進口牧草，乃屬一般營業機構（
進出口貿易商）之營利業務，難謂非超出農會法令之業務範圍，何況農業發展條例第
三十四條所定免營業稅事項，並不包含進口在內，是以依營業稅法第九條之明文規定
以及本院上開判例後段，仍應依法課稅，而不得免徵營業稅，原告引用本院上開判例
，僅引用前半段而斷章取義，顯難採據。又營業稅法第九條列舉進口免徵營業稅事項
，既排除農會之進口貨物亦得免徵營業稅，自不得據以免徵營業稅。次查：營業稅法
對於農會經營農會法令範圍內之業務免徵營業稅，即已符合憲法第一百五十三條保障
農民之政策，而營業稅法第九條明文排除農會進口貨物（牧草）不得免徵營業稅，乃
在保護國內經營牧草業之農民，不致因部分農會之進口傾銷外國廉價牧草，影響本國
全體合法牧草業農民之利益，核與憲法第一百五十三條保護農民之政策尚無不合。又
本件既係依照營業稅法第九條規定對原告課徵營業稅，該規定係緊接同法第八條（第
十九款）所為規定，顯見其規範之範圍各有不同，難謂有違中央法規標準法規定之可
言。另查：營業稅法第九條規定早經立法院於民國七十七年五月修正，總統於同年月
二十七日公佈，全國上下一體均應遵守，縱然被告延遲課徵營業稅，亦難謂有違誠信
及信賴保護原則，原告以其主觀法律見解為歧異之主張，殊難採取。又查：原告所引
被告所屬虎尾分處於八十四年八月十六日八四虎分稅一字第○一四一○二號函致原告
，其主旨全文為「貴會為專營免稅營業人進口貨物，依營業稅法第一條暨第四十一條
規定應於貨物進口時，由海關代徵營業稅，請查照。」亦有上開函文附可稽，原告
斷章取義，主張其為「專營免稅營業人」，進口貨物時不須由海關代徵營業稅云云，
尤無足取。況依稅捐稽徵法第二十一條規定應課之稅捐，五年內均可補徵，本件原告
進口系爭牧草自民國八十年起，迄原告接受上開八十四年八月十六日八四處分稅一字
第○一四一○二號函止，未逾五年，亦難謂有違誠信及信賴保護之原則，原告縱然受
到難以回復之財產上損害，乃原告違章之結果，咎由自取，猶推諉於被告，亦不足採
。至其所引函令解釋均為命令而非法律，而本件被告係依首揭營業稅法之明文規定補
行課徵原告營業稅，尚難以原告所引函令解釋，推翻首揭營業稅法之明文規定，執為
有利原告之判決。從而原告所訴各節，均無足取，本件原處分揆諸首揭規定及說明，
洵無違誤，一再訴願決定，遞予維持，俱無不合，原告起訴意旨，難謂為有理由，應
予駁回。
據上論結，本件原告之訴為無理由，爰依行政訴訟法第二十六條後段，判決如主文。
中    華    民    國     八十七      年      七      月       十        日
                    行 政 法 院 第 五 庭
                                審 判 長 評  事      葉  振  權
                                         評  事      藍  獻  林
                                         評  事      沈  水  元
                                         評  事      林  清  祥
                                         評  事      劉  鑫  楨
右  正  本  證  明  與  原  本  無  異
                                         法院書記官  陳  佩  玲
中    華    民    國     八十七      年      七      月       十        日
